臺灣嘉義地方法院刑事判決
110年度易字第179號
公  訴  人  臺灣嘉義地方檢察署檢察官
被      告  戴培玲



上列被告因業務侵占等案件，經檢察官提起公訴（110年度偵字
第1023號），被告於準備程序進行中就被訴事實為有罪之陳述，
經告知簡式審判程序意旨，並聽取公訴人及被告之意見後，本院
合議庭裁定由受命法官獨任進行簡式審判程序，判決如下
    主      文
戴培玲犯業務侵占罪，處有期徒刑拾月。緩刑參年，並應依附表
二所載內容，按期履行損害賠償義務。 
    事實及理由
一、犯罪事實
    戴培玲自民國103年7月15日起受僱(現已離職)於址設嘉義市
    ○區○○路○段000號之世賢加油站有限公司(下稱世賢加油站）
    擔任會計人員，並負責向客戶收取貨款，為從事業務之人。
    戴培玲於其任職期間，意圖為自己不法之所有，基於業務侵
    占及行使業務上登載不實文書之犯意，接續於附表一所示期
    間，向附表一所示收款廠商收取附表一所示金額之貨款【合
    計新臺幣（下同）638,790元】後，予以侵占入己而花費殆
    盡，且為圖掩蓋上開行為，明知為不實財務收支事項仍於業
    務上所作成之月報表，未將貨款實際登入會計帳簿而故意短
    記收入再以竄改月表金額數字之方式，虛偽填載於會記帳簿
    並交付予世賢加油站代表人蔡○○核閱以行使之，足以生損害
    於世賢加油站對於文書及帳款管理之正確性。
二、證據名稱　
　㈠被告戴培玲之自白（警卷第1頁至第5頁，偵卷第20頁至第22
    頁，本院卷第60頁）。　
  ㈡證人蔡○○之證述（警卷第7頁至第11頁，偵卷第11頁至第1
    2頁、第26頁至第27頁）　　
  ㈢侵占公司款項表（警卷第13頁）、手寫說明一紙、三通起重
    行簽帳客戶對帳單、存摺內頁影本（偵卷第28頁至第30頁）
    、月報表（警卷第14頁至第17頁）、銀行支票簿（警卷第18
    頁）、安成不鏽鋼五金材料行簽帳客戶對帳單（警卷第19頁
    至第23頁、第25頁）、三通起重行簽帳客戶對帳單（警卷第
    24頁、第26頁）、順利建材行簽帳客戶對帳單（警卷第27頁
    至第34頁）、全盈行簽帳客戶對帳單（警卷第35頁至第61頁
    ）、融昌企業社簽帳客戶對帳單（警卷第62頁至第63頁）、
    現金支出傳票（警卷第64頁）。
  ㈣經濟部商工登記公示資料查詢服務相關資料：
  ⒈經濟部商工登記公示資料查詢服務（世賢加油站）（偵卷第8
    頁）。 　　　
  ⒉經濟部商工登記公示資料查詢服務（順利建材行）（偵卷第3
    2頁）。
　⒊經濟部商工登記公示資料查詢服務（安成不鏽鋼五金材料 行
    ）（偵卷第33頁）。
　⒋經濟部商工登記公示資料查詢服務（全盈行）（偵卷第34頁
    ）。
　⒌台灣公司網查詢融昌企業社基本資料（偵卷第35頁）。
三、論罪科刑
  ㈠核被告所為，係犯刑法第216條、第215條之行使業務登載不
    實文書罪、同法第336條第2項之業務侵占罪。被告各次登載
    不實文書後復持以行使，其登載不實之低度行為，分別為行
    使之高度行為所吸收，均不另論罪。又被告陸續於附表一所
    示期間侵占收款廠商各繳交貨款之行為，均係利用其擔任世
    賢加油站會計人員之機會所為，其實施時間及地點密接，侵
    害之法益類同，係基於單一之業務侵占犯意而為，依一般社
    會觀念，應構成接續犯而僅論以一罪。被告所犯附表一所示
    行使業務登載不實文書及業務侵占之犯行，其行使業務登載
    不實文書係為使其能順利遂行侵占犯行而為之，係在其同一
    犯罪決意及預定計畫下所為，因果歷程並未中斷，且上開犯
    罪行為間亦有局部重疊合致之情形，應認係一犯罪行為，同
    時觸犯數罪名，為想像競合犯，應依刑法第55條前段規定，
    從一重之業務侵占罪處斷。
  ㈡爰審酌被告時任世賢加油站會計人員，本應謹守分際，忠實
    執行職務，竟貪圖私利而利用執行職務之便，將業務上持有
    款項予以侵占入己，違背誠信及職業道德，破壞社會秩序及
    他人財產安全，所為誠有不當，應予非難，惟念及被告犯後
    坦承犯行，已與告訴人就民事賠償部分達成和解，有調解筆
    錄（本院卷第37頁至第38頁）可憑，兼衡被告自陳高中畢業
    之智識程度，未婚、無子女，於早餐店擔任員工，月薪2800
    0元，與妹妹同住，家境普通及告訴人之代表人表示不原諒
    被告等一切情狀，量處如主文所示之刑。
  ㈢緩刑之宣告：
　　告訴人代表人雖稱被告侵占款項造成公司很大損害，被告每
    週還到公司丟垃圾，不願原諒被告也不同意緩刑宣告等語，
    然被告前未曾因故意犯罪受有期徒刑以上刑之宣告(本院卷
    第13頁)，其因一時失慮致罹刑典，且於審理時坦承犯行已
    見悔意，並積極與告訴人達成民事和解，如尚有不足，仍可
    於民事訴訟程序填補損害，且被告稱係因工作無暇丟垃圾，
    因此方前往世賢加油站丟棄垃圾等語，尚非無由滋事，被告
    經本案偵、審程序及刑之宣告之教訓，已足促使警惕，應無
    再犯之虞，參以法院加強緩刑宣告實施要點等相關規定意旨
    ，本院認尚無逕對被告施以自由刑之必要，當可先賦予非在
    監之適當社會處遇，以期能有效回歸社會。故認被告就上開
    宣告之刑，以暫不執行為適當，爰依刑法第74條第1項第1款
    之規定，併予宣告緩刑3年，以啟自新。又緩刑宣告，得斟
    酌情形，命犯罪行為人向被害人支付相當數額之財產或非財
    產上之損害賠償，刑法第74條第2項第3款亦有明定。為確保
    被告於緩刑期間，能按調解筆錄所承諾之賠償金額以及付款
    方式履行，以確實收緩刑之功效，爰依前揭規定，併諭知被
    告應依附表二所示內容支付告訴人損害賠償。倘被告未遵循
    本院諭知之緩刑期間所定負擔而情節重大者，檢察官得依刑
    事訴訟法第476條及刑法第75條之1第1項第4款之規定，聲請
    撤銷被告緩刑之宣告，併予敘明。
　㈣被告本案犯罪所得合計638790元，然被告已與告訴人達成和
    解，並願依調解筆錄內容支付告訴人損害賠償，已足達剝奪
    被告犯罪不法所得之立法目的，若就未扣案犯罪利得部分再
    予沒收顯有過苛之虞，是依刑法第38條之2第2項規定，不予
    宣告沒收之。
據上論斷，應依刑事訴訟法第273條之1第1項、第299條第1項前
段、第310條之2(依刑事判決精簡原則，僅記載程序法條)，判決
如主文。
本案經檢察官顏榮松提起公訴，檢察官楊麒嘉到庭執行職務。 
　　　　
中　　華　　民　　國　　110 　年　　5 　　月　　14　　日
                  刑事第八庭  法　官  盧伯璋　
以上正本證明與原本無異。
如不服本判決應於收受判決後20日內向本院提出上訴書狀，並應
敘述具體理由；其未敘述上訴理由者，應於上訴期間屆滿後20日
內向本院補提理由書（均須按他造當事人之人數附繕本）「切勿
逕送上級法院」。告訴人或被害人如對於本判決不服者，應具備
理由請求檢察官上訴，其上訴期間之計算係以檢察官收受判決正
本之日期為準。　　　　　　　　　
中　　華　　民　　國　　110 　年　　5 　　月　　14　　日
                              書記官  曹瓊文
附錄本案論罪科刑法條：
刑法第336條第2項
對於業務上所持有之物，犯前條第一項之罪者，處六月以上五年
以下有期徒刑，得併科九萬元以下罰金。
刑法第215條
從事業務之人，明知為不實之事項，而登載於其業務上作成之文
書，足以生損害於公眾或他人者，處三年以下有期徒刑、拘役或
一萬五千元以下罰金。
刑法第216條
行使第二百一十條至第二百一十五條之文書者，依偽造、變造文
書或登載不實事項或使登載不實事項之規定處斷。
附表一：
編號 期間 金額 收款廠商 1 106年12月1日至同年月15日 3084元 安成不銹鋼五金材料行 2 109年4月1日至同年月15日 5270元  同上 3 109年5月1日至同年月31日 14803元  同上 4 109年6月1日至同年月15日 7314元  同上 5 109年8月16日至同年月31日 7502元  同上 6 108年12月1日至同年月31日 99321元  順利建材行 7 109年3月1日至同年月31日 63978元  同上 8 109年4月1日至同年月30日 46929元  同上 9 109年5月1日至同年月31日 53663元  同上 10 106年7月1日至同年8月31日 100000元  全盈行 11 109年1月1日至同年10月31日 80000元  同上 12 109年12月2日 50000元  同上 13 109年4月1日至同年月30日 6926元  融昌企業社 14 108年9月1日至同年10月31日 100000元  全盈行 　 合計 638790元  　 
附表二：
戴培玲願給付世賢加油站有限公司638790元。給付方法：戴培玲於110年5月31日前給付438790元，並自110年6月15日起至111年6月15日止，按月於每個月15日前各給付15000元，並於111年7月15日給付5000元。若一期不履行，視同全部到期。